【裁判字號】    97,簡上,253
【裁判日期】    970917
【裁判案由】    詐欺
【裁判全文】
臺灣臺北地方法院刑事判決             97年度簡上字第253號
上  訴  人
即  被  告  甲○○
選任辯護人  王道元律師
            徐方齡律師
上列上訴人即被告因違反詐欺案件，不服本院97年度簡字第1968
號，中華民國97年4月30日所為第一審刑事簡易判決（聲請簡易
判決處刑書案號：97年度偵字第7278號），提起上訴，本院管轄
之第二審地方法院合議庭判決如下：
    主  文
原判決撤銷。
甲○○幫助意圖為自己不法之所有，以詐術使人將本人之物交付
，處有期徒刑月，如易科罰金，以新臺幣壹仟元折算壹日，減
為有期徒刑壹月又拾伍日，如易科罰金，以新臺幣壹仟元折算壹
日。
    事  實
一、甲○○經營補習班為業，因年關將近，亟須資金週轉。惟因
    個人財力狀況，經多方努力，仍無法向銀行辦得貸款支應。
    於民國96年1月間某日，其接獲素不相識，且姓名年籍均不
    詳自稱「亞信理財公司」臺中分公司員工之已滿18歲之人「
    劉小琪」來電表示可代辦貸款。但須先至銀行開立帳戶，由
    「劉小琪」進行款項存、提，使帳戶帳面有較多之存、提紀
    錄，方便向銀行貸款。甲○○主觀上得預見「劉小琪」取得
    帳戶後，可能將帳戶作為遂行不法所有意圖用以詐騙他人匯
    款之用。但為使其名下帳戶有較多的存、提紀錄，以使自己
    辦得貸款，仍以縱若「劉小琪」將該帳戶作為詐欺犯罪所得
    匯款用，亦不違背其本意。而基於幫助詐騙份子向他人詐取
    財物之單一不確定故意，依「劉小琪」之指示，先於96年1
    月25日至京城商業銀行桃園分行（下稱京城銀行桃園分行）
    開設帳號：000-00-000000-0號帳戶，隨即依「劉小琪」之
    指示，於翌日將該帳戶之存摺、提款卡、密碼、印章等物，
    經由不知情之超峰快遞寄送予「劉小琪」。接續於同年月31
    日在板信商業銀行新店分行（下稱板信銀行新店分行）開設
    帳號：0000-000-000 0000號帳戶，並於當日以相同方式，
    將該帳戶之存摺、提款卡、印章、密碼，寄送給「劉小琪」
    ，供該「劉小琪」使用。嗣有姓名年籍不詳之詐騙集團成年
    成員，基於不法所有之意圖，於同年月21日下午4時許，撥
    打乙○○之電話，佯稱係香港彩券局人員，並表示可提供明
    牌讓其中獎云云，使乙○○陷於錯誤，接續於96年1月30日
    、96年2月5日依對方指示匯新臺幣（下同）70萬元、50萬元
    至甲○○交付「劉小琪」使用之上開京城銀行桃園分行之帳
    戶內，於96年2月7日、同年月8日匯46萬元、30萬元至甲○
    ○上開板信銀行新店分行帳戶內。各項款項隨即遭人提領一
    空。嗣因乙○○發覺受騙而報警，始查獲上情。
二、案經基隆市警察局第四分局報告臺灣基隆地方法院檢察署檢
    察官呈請臺灣高等法院檢察署令轉臺灣臺北地方法院檢察署
    偵查起訴。
    理  由
一、訊據被告甲○○固坦承於前揭時、地，接續提供上開京城銀
    行桃園分行及板信銀行新店分行帳戶予他人使用，以及被害
    人乙○○於前揭時、地，遭人詐騙而接續匯出上述款項至其
    交付他使用之上開帳戶內等情不諱，惟矢口否認有何幫助詐
    欺取財之犯行，並辯稱：伊當時想要辦理貸款，然因原已有
    信用貸款、房屋貸款，若向銀行辦理貸款恐難得到核准。故
    於接獲年籍不詳自稱係「亞信理財公司」台中分公司員工之
    成年人「劉小琪」來電表示可幫伊代辦信用貸款後，而委託
    「劉小琪」代為辦理，但「劉小琪」表示須開立帳戶供款項
    存、提，使帳面好看。乃依「劉小琪」之指示，至京城銀行
    桃園分行、板信銀行新店分行開戶後，將上開帳戶之存摺、
    提款卡、密碼、印章交付予「劉小琪」。並非為幫助他人詐
    取財物云云。惟查：
  (一)上開京城銀行桃園分行帳號：000000000000號及板信銀行新
    店分行帳號：00000000000000號帳戶，係被告分別於96年1
    月25日及同年月31日所開立，以及被告嗣分別於同年月26日
    、31日經由超峰快遞公司交付予「劉小琪」等事實，迭據被
    告於警詢、偵查及本院審理時供承在案，並有京城銀行桃園
    分行客戶基本資料（參臺灣基隆地方法院檢察署96年度偵字
    第2897號卷第65頁）、板信銀行新店分行開戶資料、（參同
    上卷第62頁）、超峰快遞公司送貨單、手寫簽收單（參同上
    卷第127、129、145、146頁）在卷可稽。
  (二)被害人乙○○於96年1月21日接獲姓名年籍不詳自稱係香港
    彩券局人員之詐騙集團成年成員電話，以可提供明牌讓其中
    獎為由詐騙，而於96年1月30日、96年2月5日，先後轉帳匯
    款70萬元及50萬元至被告上開京城銀行桃園分行帳戶中，於
    96 年2月7日、96年2月8日先後轉帳匯款46萬元及30萬元至
    被告上開板信銀行新店分行帳戶中，且各該匯入款，均遭人
    提領一空等情，亦據證人乙○○於警詢中證述綦詳（參同上
    卷第8-10頁），並為被告所不爭執，且有銀行匯款回條聯4
    張、板信銀行新店分行所提供之活儲存款交易對帳單、京城
    銀行桃園分行所提供之客戶提存紀錄表附卷可考（參同上卷
    第42 至44、64、67、126頁）。
  (三)按刑法之故意犯，可分為直接故意與不確定故意，所謂不確
    定故意即指行為人對於構成犯罪之事實，預見其發生而其發
    生並不違反其本意，刑法第13條第2項定有明文。是被告若
    對於他人可能以其所交付之帳戶，進行詐欺取財之犯罪行為
    ，已預見其發生而其發生並不違反其本意，則其自仍應負相
    關之罪責。而查:
  (1)依現今銀行貸款實務，民眾向銀行辦理貸款時，須提供個人
    之身分證明文件外，並須提供財力證明資料。銀行透過聯合
    徵信調查申請人之財力狀況，決定是否准予貸款。若准許貸
    款，則貸款人除須與該銀行辦理貸款契約簽訂、書立借據、
    開立本票等外，並須在貸款行開立作為日後銀行扣款清償貸
    款之專用帳戶。被告自承曾在銀行辦理貸款，並提出其先前
    所辦貸款之清償資料為證（附於本院卷），則其對於上述銀
    行貸款之商業實務，應當知之甚詳。但被告自承其於委託「
    劉小琪」代辦貸款時，非但未曾提供任何財力證明資料予「
    劉小琪」（參本院97年7月11日準備程序筆錄第3頁），並在
    銀行准許貸款前，即先自行開立帳戶交付「劉小琪」，且所
    開戶之銀行亦非「劉小琪」所指定之臺中地區之貸款銀行，
    顯與上述之商業習慣有違。縱被告當時確實係委託「劉小琪
    」代辦貸款為真。然查，委託代辦業者代辦貸款，代辦業者
    亦僅係代為聯繫、辦理之中間人，委託人無須將銀行帳戶、
    存摺、提款卡、印章，甚至密碼交付代辦業者。被告將上開
    帳戶之存摺、印章、提款卡及密碼交付他人，一旦獲准貸款
    ，並有款項匯入帳戶時，該持有上開資料之人，將可自行向
    銀行領取款項，被告根本無從作任何風險之控管。是被告交
    付上開帳戶之領款用物品予「劉小琪」，核亦與常情有違。
    又質之被告為何先交付帳戶予「劉小琪」使用，被告供稱:
    因為銀行覺得我的額度偏高不合格，無法貸款。交付帳戶係
    要作帳戶之存進、存出，把金額做的比較好看，銀行比較容
    易批准等語（參本院97年9月4日審判筆錄第7、8頁）。足認
    被告在交付上開帳戶予他人時，已預見「劉小琪」將以其所
    提供帳戶作為存、提款之用。而被告與「劉小琪」素無交情
    ，亦未曾謀面，顯見其並無任何能力控管「劉小琪」所存進
    之款項之來源是否有涉及財產犯罪之可能。被告在此情形下
    ，仍貿然將自己之帳戶相關資料，交付予「劉小琪」，致使
    「劉小琪」所屬之詐欺集團，得以之作為向他人詐欺取財時
    匯款之帳戶。足認被告明知其在正常情況下，個人之財力已
    無法再向銀行辦理其他貸款，但因年關將近，須要資金迫切
    ，而為得以順利辦理貸款之私利，雖主觀上已預見「劉小琪
    」所匯進之款項可能涉及他人之財產犯罪所得，為使帳面數
    字好看，仍在所不惜，其有不確定故意已至為顯然。是被告
    否認有何幫助詐欺取財之犯行，並以上詞置辯，為卸責之詞
    ，不足採信。
  (四)被告雖提出中華電信電話明細表、遠傳電話通聯紀錄、電話
    使用人等資料及經營補習班立案證書、綜合所得稅電子結算
    申報書收執聯、土地所有權狀、銀行貸款還款資料等文件。
    並請求傳喚證人溫慶和說明快遞送至何處、傳喚李權友證明
    被告確實亦為詐欺案件之被害人，以及請調取超峰快遞公司
    編號00000000之送貨單。但查:
  (1)上開通聯紀錄等資料，固足以證明其確曾與0000000000號電
    話聯繫。然不能證明其與該電話持用人之交談內容為何，亦
    不足以證明其係因受詐欺而交付帳戶之事實。
  (2)上開財產證明資料，亦僅足以證明被告之職業、年所得、財
    產及其在他行貸款之狀況。但被告自承該財產狀況，於當時
    已無法向銀行貸得貸款，因此才交付帳戶予「劉小琪」使用
    ，希冀能藉此向銀行貸得貸款。是上開文件均不足為被告有
    利認定之依據。
  (3)證人溫慶和僅係超峰快遞公司之司機，按之商業習慣，其不
    得開啟客戶之資料，因此，其當無從知悉被告所寄送貨品之
    內容為何，且快遞送至何處與本件詐欺案件之構成要件無直
    接關連。而李權友是否受詐騙集團詐騙，與被告係因何原因
    交付帳戶供他人使用，亦無任何必然關係。至於送貨單僅能
    證明帳戶資料交付之事實，而本件交付帳戶資料之事實已臻
    明確，是亦無調取之必要。
  (五)綜上所述，本案被告幫助詐欺取財之犯行，事證明確，洵堪
    認定，應依法論科。
二、核被告提供帳戶存摺、提款卡、印章及密碼予他人為詐欺取
    財使用，雖並未參與詐欺取財之構成要件行為，然其顯係以
    幫助他人犯詐欺罪之意思，實施詐欺取財構成要件以外之行
    為。是核其所為，係犯刑法第30條第1項、第339條第1項之
    幫助詐欺取財罪。被告雖係分別二次經由快遞公司寄送帳戶
    資料予詐騙集團成員，然係於密切接近之時地實施幫助侵害
    之法益，各行為之獨立性極為薄弱，依一般社會健全觀念難
    以強行分離可視為一幫助詐欺程序之數個階段，不過係行為
    接續而完成整個犯罪，顯基於單一犯意接續所為，侵害單一
    法益，應包括於一行為予以評價，為接續犯，應論以一罪。
    公訴人認係數個行為，尚有未洽，附此敘明。又被告幫助他
    人犯罪，為幫助犯，按正犯之刑減輕之。
三、原審予以論科，固非無見。惟查，本件被告交付帳戶資料予
    他人之犯罪時間為96年1月間，另被害人乙○○受詐欺匯款
    之時間為96年1月30日、96年2月5日、96年2月7日、96年2月
    8日，原審認被害人遭詐騙而匯款之時間均在97年間，與卷
    證尚有未合。又被告為本件犯罪之行為時間為96年1月30日
    、2月5、7、8日，均係在96年4月24日之前，且無中華民國
    九十六年罪犯減刑條例所定不得減刑之事由，應依法予以減
    刑，原審未予減刑，亦有未洽。被告上訴意旨否認犯罪，固
    無可取。惟原判決既有前述可議之處，即屬無可維持，應由
    本院將原判決撤銷。爰審酌被告迄本件辯論終結均未能切實
    悔悟，而其提供帳戶予他人犯罪使用，造成被害人追查贓款
    及實際犯罪行為人發生阻礙，對社會治安仍具相當之危害性
    ，而本件被害人所受損失達196萬元，尚非輕微，及其犯罪
    動機、目的、手段、具有大專畢業學歷之智識程度等一切情
    狀，量處如主文所示之刑，及諭知易科罰金之折算標準。並
    依中華民國九十六年罪犯減刑條例第2條第1項第3款之規定
    ，減輕其宣告刑2分之1，及諭知易科罰金之折算標準。
據上論斷，應依刑事訴訟法第455條之1第1 項、第3項、第369條
第1項前段、第364條、第299條第1項前段，刑法第30條第1項、
第339條第1項、第30條第2項、第41條第1項前段，刑法施行法第
1條之1，中華民國九十六年罪犯減刑條例第2條第1項第3款、第7
條、第9條，判決如主文。
本案經檢察官楊智綸到庭執行職務
中    華    民    國    97    年    9    月    17    日
                  刑事第四庭  審判長法  官  郭惠玲
                                    法  官  李明益
                                    法  官  李桂英
上正本證明與原本無異。
不得上訴。
                                    書記官  嚴君珮
中    華    民    國    97    年    9     月    17    日
附錄本案論罪科刑法條：
中華民國刑法第339條
（普通詐欺罪）
意圖為自己或第三人不法之所有，以詐術使人將本人或第三人之
物交付者，處5年以下有期徒刑、拘役或科或併科1千元以下罰金
。
以前項方法得財產上不法之利益或使第三人得之者，亦同。
前二項之未遂犯罰之。
上正本證明與原本無異。
不得上訴。


司法院資訊處製作；財團法人民間司法改革基金會備份。
